臺灣屏東地方法院刑事判決　　　　　　96年度易字第44號
公　訴　人　臺灣屏東地方法院檢察署檢察官
被　　　告　乙○○
　　　　　　　　　　（另案臺灣高雄戒治所執行中）
上列被告因詐欺案件，經檢察官提起公訴（95年度偵字第865 號
），本院判決如下：
    主      文
乙○○共同意圖為自己不法之所有，以詐術使人將本人之物交付
，處有期徒刑貳年。
    事      實
一、乙○○前因違反麻醉藥品管理條例案件（2 罪），經臺灣高
    雄地方法院82年度訴字第1434號分別判處有期徒刑5 年6 月
    ，褫奪公權3 年、有期徒刑6 月，應執行有期徒刑5 年10月
    ，褫奪公權3 年確定，於民國82年6 月4 日入監執行，84年
    3 月7 日因假釋出監付保護管束，依指揮書應至87年12月3
    日期滿，於後開行為時尚在假釋期間內。
二、詎乙○○於前開假釋期間內，仍不知警惕，竟與張明達（另
    案通緝中）共同基於意圖為自己不法所有而詐欺取財之犯意
    聯絡，於86年5 月30日某時，在址設臺北縣中和市○○路11
    8 號1 樓之「福運企業有限公司」（下稱「福運公司」）內
    ，以登記乙○○為負責人之「鉅享企業股份有限公司」（下
    稱「鉅享公司」）名義，向「匯豐汽車股份有限公司」（下
    稱「匯豐公司」）佯以分期付款附條件買賣方式購車，並由
    乙○○以公司負責人身分及連帶保證人身分接受對保暨分別
    在契約書簽約人欄、保證人欄簽名、蓋章，致匯豐公司因陷
    於錯誤，僅收得頭款新臺幣（下同）98,000元之情形下，即
    將總價各639,360 元、641,460 元之自用小客車兩輛交付予
    丙○○而受有損害，嗣匯豐公司將丙○○用以支付車款，而
    以鉅享公司為發票人之支票提示遭拒後，始知受騙。
三、案經匯豐公司訴由臺灣板橋地方法院檢察署檢察官呈由臺灣
    高等法院檢察署檢察長令轉臺灣屏東地方法院檢察署檢察官
    偵查起訴。
    理      由
一、證據能力部分
  (一)按被告以外之人於審判外之言詞或書面陳述，除法律有規定
    者外，不得作為證據，刑事訴訟法第159 條第1 項定有明文
    。證人甲○○、丁○○另案於臺灣板橋地方法院88年度訴字
    第646 號刑事案件審理時，以證人身分向承辦法官所為之陳
    述，及2 人於偵查中，以證人身分具結後向檢察官所為之陳
    述，與證人戊○○於另案臺灣板橋地方法院檢察署87年度偵
    字第13072 號案件中，於偵查中以證人身分具結後向檢察官
    所為之陳述，核諸現有卷證既查無可認為顯不可信之情況，
    依刑事訴訟法第159 條之1 第1 項、第2 項規定，應認為有
    證據能力。
  (二)證人陳炳宏在臺灣板橋地方法院檢察署87年度偵字第13072
    號案件偵查中，於87年8 月28日、87年9 月22日、87年11月
    19日由檢察官詢問時所為陳述，為被告以外之人於審判外之
    陳述，按當時已有效施行之刑事訴訟法第186 條第1 項前段
    復已規定應由檢察官命其具結，依現有卷證既不能認為業經
    合法具結，其所為之陳述，與證人己○○於95年7 月18日本
    案偵查中，未經具結而向檢察官所為之陳述，依刑事訴訟法
    第158 條之3 之規定，均無證據能力。
  (三)卷附臺北縣政府核發「鉅享公司」之營利事業登記證為公務
    員職務上製作之證明文書，應認為有證據能力。
二、訊據被告乙○○於本院審理時，固矢口否認有前揭犯罪事實
    ，並以：伊因丙○○表示要辦信用卡，乃將身分證交付之，
    至於如何遭人持以簽約購車，伊均不知情，卷附契約書上簽
    名均非伊所為云云置辯。惟查，前揭時地丙○○以登記負責
    人為乙○○之鉅享公司名義，向匯豐公司購買上開2 輛自用
    小客車，其出面對保及簽約之人，經以被告乙○○之身分證
    核對確為該名義人本人無訛後，始分別在卷附附條件買賣契
    約書、動產擔保交易附條件買賣設定書之對保欄、簽約人（
    乙方）欄、連帶保證人欄及債務人欄內親簽被告姓名，嗣匯
    豐公司交付車輛後，持丙○○用為支付車款，並以鉅享公司
    為發票人之支票提示後，旋遭退票等情，除據證人即當時任
    職匯豐公司並承辦本件對保、簽約事宜而在場之甲○○、丁○○於另案臺灣板橋地方法院88年度訴字第646 號案件審理
    時、丁○○於本案偵查中經檢察官諭令具結後詢問時，及證
    人甲○○、丁○○於本院審理時到庭接受交互詰問時結證在
    卷，並有支票暨退票理由單2 份、附條件買賣契約書暨附件
    含鉅享公司營利事業登記證影本、被告身分證影本等對保資
    料、動產擔保交易附條件買賣設定書在卷可稽。茲證人甲○○、丁○○於前揭事發約10年後之96年4 月10日本院行審理
    期日時，對於在庭被告乙○○是否即當時接受對保之人雖均
    表示不復記憶，然依卷附對保資料所附被告乙○○身分證影
    本所示，確為本案被告乙○○本人之相片，未經變造，與一
    般利用他人證件冒名對保、購車者，為免遭識破而多選擇換
    貼相片以為變造之行徑，已然有異，證人甲○○於本院審理
    時，復表明其此前在該公司從事對保等行政工作多年，雖不
    曾發生糾紛，然期間因其他同仁曾遭遇兩、三件冒名對保事
    件，乃公司亦以通告要求渠等特別注意身分證有無偽造、變
    造情事，伊當時係確實核對身分證，確定該買車者為身分證
    上同一人後，方與其簽名等情，依其職業經驗及專注之程度
    ，誤認之可能性已鮮，況依前開附條件買賣契約書對保欄、
    簽約人（乙方）欄及連帶保證人欄所示「乙○○」簽名字樣
    觀察，除書寫筆順相同，墨色、筆觸及力道並稱順暢，三處
    簽名均未見有一般因刻意模仿而出現之停頓、猶豫痕跡外，
    書寫形式亦多有獨特之處如：(一)「張」姓右側「長」字下方
    原本應向右下方延伸之「磔（捺）」筆，係以近乎平拉且末
    端略為揚起之方式書寫，其上原本僅有一點部分，亦以形似
    「掠」之寫法，大筆貫下。(二)「明」字右側「月」形內含之
    二「橫」筆，亦異於其他部分均以呆板、僵硬線條書寫之方
    式，獨以半似一般作為「閃電」標誌或象徵「電力」之斜「
    ｚ」狀符號、半似英文字母「ｓ」之寫法帶過，與其簽名其
    他各部分均不協調，迥異於一般人之書寫方式，卻與數年後
    被告在本案偵、審程序筆錄中所為簽名之特徵依然相仿，是
    證人所證前揭時地與丙○○共同出面簽約買車，並於買賣契
    約書上簽名者，確為被告乙○○，堪信為真。其與丙○○共
    同佯以購車之名為詐術，致匯豐公司因陷於錯誤而將具有相
    當財產交易價值之自用小客車2 輛交付而受有損害之事實，
    堪予認定。本件被告犯罪事證已臻明確，應依法論科。
三、核被告乙○○所為，係犯刑法第339 條第1 項詐欺取財罪，
    該罪法定刑關於罰金之規定，依94年2 月2 日修正公布，並
    於被告行為後自95年7 月1 日起施行之刑法第33條第5 款規
    定：「罰金：新臺幣1,000 元以上，以百元計算之。」較諸
    修正前刑法第33條第5 款為「罰金：1 元以上。」之規定，
    並未較有利於被告，依刑法第2 條第1 項前段規定，就法定
    刑關於罰金部分之適用，應依行為時之法律即修正前刑法第
    33條第5 款之規定。被告乙○○就前開犯行與丙○○有犯意
    聯絡及行為分擔，均為共同正犯。爰審酌被告乙○○之年齡
    、品行、智識能力、犯罪手段、所生法益受損害之程度，其
    為39年8 月21日出生、受有國小畢業教育程度、業工之人，
    有警詢年籍資料在卷可參，本件犯罪時年46歲，正值壯年，
    竟不知進取，前因違反麻醉藥品管理條例案件（2 罪），經
    臺灣高雄地方法院82年度訴字第1434號分別判處有期徒刑5
    年6 月，褫奪公權3 年、有期徒刑6 月，應執行有期徒刑5
    年10月，褫奪公權3 年確定，於82年6 月4 日入監執行，84
    年3 月7 日因假釋出監付保護管束，依指揮書應至87年12月
    3 日期滿，有臺灣高等法院被告前案紀錄表及臺灣屏東地方
    法院檢察署刑案資料查註紀錄表各1 份在卷可按，竟不知警
    惕，於假釋期間內再犯本罪，素行欠佳，又其與共犯丙○○
    共同以佯作購車之方式，詐得車價各60餘萬之全新自用小客
    車兩輛，造成被害人所受損害之程度，及其犯罪迄今久歷偵
    審程序，尚無任何跡象可認有何悔悟意思之犯後態度等一切
    情狀，量處如主文所示之刑，以資儆懲。
據上論斷，應依刑事訴訟法第299 條第1 項前段，刑法第2 條第
1 項前段、第28條、第339 條第1 項，罰金罰鍰提高標準條例第
1 項前段，判決如主文。
本案經檢察官鍾仁松到庭執行職務
中　　華　　民　　國　　96　　年　　6 　　月　　20　　日
                  刑事第二庭  審判長法　官　羅森德
                                    法　官　蘇碧珠
                                    法　官　陳松檀
以上正本證明與原本無異。
如不服本判決應於收受本判決送達後10日內向本院提出上訴書狀
，其未敘述上訴理由者，並得於提起上訴後10日內向本院補提理
由書狀（均須按他造當事人之人數附繕本）「切勿逕送上級法院
」
中　　華　　民　　國　　96　　年　　6 　　月　　20　　日
　　                                書記官  林祥玉
附錄本判決論罪之法條：
刑法第339條第1項
意圖為自己或他人不法之所有，以詐術使人將本人或第三人之物
交付者，處五年以下有期徒刑、拘役或科或併科一千元以下罰金
。
